【裁判字號】    94,簡上,66
【裁判日期】    950512
【裁判案由】    損害賠償
【裁判全文】
臺灣新竹地方法院民事判決              94年度簡上字第66號
上  訴  人  丁○○
訴訟代理人  何邦超律師
            乙○○
被上訴人    第一商業銀行股份有限公司竹東分行
法定代理人  丙○○
訴訟代理人  辛○○
被上訴人    己○○
                        號
            戊○○
            庚○○
上列三人共同
訴訟代理人  魏早炳律師
            魏翠亭律師
            陳恩民律師
上列當事人間損害賠償事件，上訴人對於中華民國九十四年七月
二十七日本院竹東簡易庭九十四年竹東簡字第八五號第一審判決
提起上訴，本院判決如左：
    主      文
上訴駁回。
第二審訴訟費用由上訴人負擔。
    事實及理由
一、上訴人主張：
（一）緣上訴人為訴外人蔡國河之養子，於上訴人成年時，蔡國
      河要求上訴人待在家中所開設之藥房協助，勿外出工作，
      準備承繼蔡國河所開設之新仁德藥房，且因上訴人於前述
      協助蔡國河管理藥房期間，並未向蔡國河支領薪資，惟蔡
      國河表示會按月支付上訴人零用金。嗣蔡國河因於民國八
      十二年四月十三日領取其就新竹南寮至竹東間東西向快速
      道路用地之徵收補償費之支票款新台幣（下同）二千三百
      四十二萬八千九百六十四元後，即於次日即八十二年四月
      十四日為上訴人在被上訴人第一商業銀行竹東分行（以下
      簡稱被上訴人甲○○○○○）開設帳號為0000000
      0000號、戶名為上訴人之綜合存款帳戶，並本於贈與
      金錢予上訴人之意思，從上開二千三百四十二萬八千九百
      六十四元中，提出其中之二百五十萬元，並為上訴人存入
      存單帳號：00000000000號（以下簡稱系爭帳
      戶）、金額二百五十萬元之定期存款（以下簡稱系爭定期
      存款），而贈與上訴人二百五十萬元。而系爭定期存款之
      存摺及印鑑章，自開戶以來一直由上訴人委由父親蔡國河
      保管。嗣於九十二年二月二十四日訴外人蔡國河因病由上
      訴人護送其住進和信醫院，當時蔡國河並告知伊系爭定期
      存款之存摺及印章置放於其家中事務桌之抽屜內，由於蔡
      國河之病情已不樂觀，上訴人當時一直隨側在旁，並未在
      意及查看該等存摺及印章，詎於同年二月二十七日，被上
      訴人己○○、戊○○、庚○○三人，卻擅自未經上訴人之
      同意或授權，即共同以其等無權取得之系爭定期存款之存
      摺及印鑑章，至另一被上訴人甲○○○○○處辦理系爭定
      期存款之中途解約等事宜，而被上訴人甲○○○○○承辦
      人員於未依規定要求前開被上訴人三人提出上訴人本人之
      授權書及身分證原本之情況下，卻任由渠三人辦理系爭定
      期存款之解約等事宜，由渠等連同利息三四五０元共00
      00000元，先轉存至上訴人之前述綜合存款之活期儲
      蓄帳號00000000000帳戶內，隨即於同日又將
      其中二百萬元取款轉存為上訴人之定期存款，並將其中五
      十萬元（以下簡稱系爭五十萬元）領出，轉存至蔡國河設
      於同銀行、帳號00000000000之帳戶內，再隨
      即予以提領轉帳存入訴外人即上訴人母親蔡范玉英設於同
      銀行、00000000000帳號之帳戶內，造成上訴
      人受有短少存款五十萬元之損害。另於同日即九十二年二
      月二十七日，於訴外人蔡國河在同銀行即被上訴人甲○○○○○所開設帳號00000000000帳戶內，亦由
      被上訴人己○○、戊○○、庚○○等未經蔡國河同意，即
      將其中蔡國河之二百五十萬元之定期存款予以中途解約，
      扣除中途解約利息一八五九元後之0000000元，先
      存入蔡國河之活期儲蓄帳戶內，被上訴人己○○、戊○○
      、庚○○等除先在蔡國河該活期存款帳戶中取款一百萬元
      ，回存入蔡國河之定期存款帳戶內外，並隨即領取另一百
      五十萬元，再分別予以轉帳五十萬元、五十萬元、五十萬
      元存入被上訴人戊○○設於同銀行所開設之帳號0000
      0000000之帳戶內（二筆五十萬元共一百萬元）及
      被上訴人己○○所開設之展皇企業有限公司設於同銀行之
      帳號00000000000帳戶內。嗣被上訴人己○○
      、戊○○、庚○○等再於九十二年三月七日又擅自將前揭
      存放於蔡國河定期儲蓄帳戶內之一百萬元予以解約，轉存
      入蔡國河之活期存款帳戶內，並再於同日即九十二年三月
      七日將該筆一百萬元取款轉帳存入蔡范玉英之前述000
      00000000之帳戶內。而上揭上訴人之系爭二百五
      十萬元定期存款遭被上訴人己○○、戊○○、庚○○無權
      轉出其中五十萬元，以及蔡國河之上開定期存款遭被上訴
      人己○○、戊○○、庚○○私自解約轉帳等情，均分別未
      經上訴人、蔡國河之同意，其中上訴人於發現自己之上開
      定期存款之存摺、印鑑章不見後，曾於九十二年三月三日
      通知被上訴人甲○○○○○辦理掛失止付，訴外人蔡國河
      發現上情後亦曾於九十二年三月七日以電話向被上訴人甲○○○○○要求止付其在該行所存款項。
（二）按依銀行一般規定，定期存款之解約應由本人持相關之存
      摺、存單及印鑑章等親自辦理，或由被授權人持本人授權
      之證明文件及相關之存摺、存單及印鑑章等文件，銀行始
      得受理其辦理。詎本件就上訴人上開定期存款之遭解約及
      轉帳領走其中之五十萬元乙事，被上訴人甲○○○○○之
      承辦人員未依規定辦理，任由另三名被上訴人私自持相關
      之存摺及印鑑章即率予辦理，造成上訴人受有五十萬元之
      損害，其承辦人員承辦之行為顯有過失，實已該當民法第
      一百八十四條之規定。又被上訴人己○○、戊○○、庚○○並未受上訴人授權處理解除系爭定期存款及提領金錢之
      事宜，詎渠等竟以非法取得之上訴人之上開存款之存摺、
      印鑑章，擅自解除上開上訴人所有之系爭定期存款並領走
      其中五十萬元，致上訴人受有五十萬元之損害，亦已對上
      訴人構成侵權行為。是上訴人爰於原審依民法第一百八十
      四條、第一百八十五條之規定，訴請被上訴人四人連帶賠
      償給付上訴人五十萬元，及自起訴狀繕本送達翌日起至清
      償日止按年息百分之五計算之利息。
（三）對被上訴人抗辯之陳述：
  １、雖被上訴人甲○○○○○辯稱：本件其人員辦理上訴人上
      開定期存款解約等事宜，已依規定徵取上訴人之存摺，並
      核對原留印鑑相符後始予以辦理，程序上並無不合，且依
      相關之作業辦法規定，亦規定定存之解約僅需提出相關之
      定存單、存摺及印鑑章即可辦理，毋需本人親自到場或由
      第三人持本人之授權書始得辦理，且主管機關亦認定定期
      存款解約如非由本人親自辦理時，須檢附之文件乃係由銀
      行與客戶自行約定，況依最高法院民事庭七十三年度第十
      一次之決議內容，亦可認本件被上訴人竹東分行人員承辦
      本件並無疏失云云，惟查，姑不論被上訴人甲○○○○○
      迄未提出其所謂辦理定存解約僅須提出相關之存單、存摺
      及印鑑章，毋需本人或持本人授權文件即可辦理之相關規
      定，且上揭最高法院七十三年度第十一次民事庭決議並非
      判例，與本件事實亦不相符，且其決議內容亦未載明銀行
      就存款人定期存款委由他人中途解約是否需提出存款戶本
      人身分證原本、存款戶本人之授權書原本等意見，是該決
      議並不能拘束於本件。又依主管機關即行政院金融監督管
      理委員會（以下簡稱金管會）銀行局銀局94年10月3日（
      一）字第0940027320號函之說明二、所示：「二、有關定
      期存款未到期解約，如非存款戶本人親自辦理，須檢附何
      證件等相關問題，查『定期存款質借及中途解約辦法』並
      未規範，得由銀行與客戶自行約定之。」等語，足證定期
      存款中途解約除非銀行與客戶另行約定，否則須存款人親
      自或提出授權證明委託他人持存單、國民身分證及印鑑章
      辦理。參以依郵局之定期儲金儲戶申請中途解約之規定，
      若非儲戶親自辦理，係委託他人代領，郵局規定除須按一
      般手續辦理外，代領人須持身分證（且留存影本）於存單
      背面填寫國民身分證號碼及地址，並親自簽名及蓋章，另
      應繳付儲戶之委託書及出示委託人之國民身分證（且留存
      影本）。由上可知，一般金融機構，於儲戶辦理中途解約
      且非儲戶本人親自辦理時，不可能只憑存單（綜合存款存
      摺）及存款人留存印鑑，而不問代領者為何人即可辦理。
      另再徵諸台灣新竹地方法院檢察署94年度他字第726號卷
      內94年10月13日訊問筆錄中，證人邱張慧娟亦證稱其所屬
      誠泰商業銀行之存戶，如欲辦理定存中途解約時，原則上
      須由本人持相關證件到場始能辦理等情，益證其證詞與上
      訴人之主張相同，是被上訴人甲○○○○○所辯存戶辦理
      定存中途解約時，僅須持相關之存摺、定存單及印鑑章即
      可，縱非本人到場申辦，亦不須持本人之授權證件云云，
      核與相關規定不符。又被上訴人甲○○○○○自承其與上
      訴人間就系爭定期存款中途解約無特別約定，且其未能證
      明上訴人曾授權其餘被上訴人三人，或親自前往被上訴人
      甲○○○○○辦理中途解約等相關手續，則其行員未要求
      其餘三位被上訴人提出上訴人相關之授權證明文件，率而
      在其餘三位被上訴人僅持上訴人之印章、存摺之情況下，
      即同意辦理系爭定期存款中途解約，並由渠等三人領取系
      爭五十萬元並轉帳至訴外人蔡范玉英設於同銀行帳號0000
      0000000之帳戶內，是被上訴人甲○○○○○之承辦人員
      就此確有疏失之情，應可採認，被上訴人甲○○○○○所
      辯云云，並無足採。
  ２、被上訴人己○○、戊○○、庚○○雖辯稱：系爭二百五十
      萬元之定期存款並非上訴人所有，僅係訴外人蔡國河借用
      上訴人之名義辦理存款，且上訴人就該存款非屬其所有乙
      節，已於本院九十四年度家調字第三十九號事件中予以自
      認云云，惟查，依前所述，因先前上訴人一直在家中幫忙
      訴外人蔡國河經營藥局，並未向蔡國河支薪，蔡國河並表
      示會按月支付上訴人零用金，故蔡國河乃於領取徵收補償
      款時，於八十二年四月間將其中之二百五十萬元贈與予上
      訴人，並為上訴人辦理系爭二百五十萬元之定期存款。此
      亦可從上訴人於89年、90年、92年申報所得稅時，系爭定
      期存款所屬之帳號00000000000之綜合存款帳戶，其所孳
      生之利息所得，均由上訴人夫妻自行申報，退稅款項亦係
      退稅轉存至上訴人妻子乙○○之帳戶內之情可資佐證。是
      訴外人蔡國河既同意上訴人將前開存款利息所得做為個人
      所得以申報所得稅，當足以證明系爭二百五十萬元係蔡國
      河贈與上訴人所有。況上訴人於另案即本院94年度家調字
      第39號分割遺產事件94年6月3日之調解期日中，乃係陳述
      系爭二百五十萬元之定期存款不是上訴人所存，而係父親
      蔡國河以上訴人名義存的等語，上訴人並未自認該二百五
      十萬元存款非其所有。是被上訴人以此指稱上訴人已於該
      案中自承該二百五十萬元存款非上訴人所有云云，顯不足
      採。又系爭二百五十萬元定期存款之存摺及印章雖先前一
      直由蔡國河保管，然此亦僅係上訴人委託蔡國河保管，是
      被上訴人實不能倒果為因，並藉此空言諉稱因該存款之存
      摺及印章一直由蔡國河保管，即可以證明蔡國河就該等款
      項沒有贈與予上訴人意思云云。
  ３、雖被上訴人己○○、戊○○、庚○○另辯稱本件就系爭二
      百五十萬元存款，訴外人蔡國河以上訴人之名義辦理存款
      ，依法律不溯及既往原則，並無信託法之適用，且縱有信
      託法之適用，蔡國河前亦已於九十二年三月七日對上訴人
      終止信託關係云云。惟查，姑不論本件蔡國河就系爭二百
      五十萬元定期存款，已贈與予上訴人，已如前述，故並無
      信託之問題，況縱認係存有信託關係，因依信託法規定及
      信託法相關法理，可認蔡國河去世後，蔡國河與上訴人就
      系爭二百五十萬元存款之信託關係，仍未消滅，該二百五
      十萬元定期存款之所有權，法律上仍屬上訴人所有，自不
      容他人任意違法予以中途解約、領取，而侵害上訴人之所
      有權。又系爭定期存款雖係在八十二年間所存，而信託法
      係於八十五年一月間公布施行，然因本件為事實上之信託
      行為，且關於信託法則之判例早於66年間即存在（如最高
      法院66年台再字字42號民事判例），是系爭定期存款至少
      亦有相關信託法理、法則之適用，故被上訴人所辯無信託
      法、信託法理之適用云云，於法不合。又系爭二百五十萬
      元之定期存款，既已於九十二年二月二十七日遭被上訴人
      己○○、戊○○、庚○○違法予以解約，並領走其中五十
      萬元，是被上訴人己○○、戊○○、庚○○所辯訴外人蔡
      國河係於九十二年三月七日終止信託關係云云，亦難成立
      。
  ４、被上訴人己○○、戊○○、庚○○雖另辯稱：系爭二百五
      十萬元定期存款於九十二年二月二十七日之解約等處理事
      宜，並非其等三人所為云云，惟查，因依前所述於九十二
      年二月二十七日同一天就訴外人蔡國河前述之二百五十萬
      元定期存款，辦理解約等事宜，並將其中一百萬元轉匯至
      被上訴人戊○○帳戶，其中五十萬元匯至被上訴人己○○
      開設之展皇企業有限公司帳戶內之事宜，係由被上訴人己○○、戊○○、庚○○共同至被上訴人甲○○○○○辦理
      之情，已據被上訴人己○○、戊○○、庚○○所自承在卷
      ，且當時之承辦人員係與同一天辦理系爭定期存款解約等
      事宜者，為同一櫃台之同一承辦人，且上訴人系爭定期存
      款之存摺、印章，以及訴外人蔡國河之相關銀行存款證件
      ，均係在被上訴人己○○家中發現之情，已據被上訴人甲○○○○○所陳稱在卷，是核諸上情，可認系爭定期存款
      於九十二年二月二十七日遭違法辦理解約等事宜，確係由
      被上訴人己○○、戊○○、庚○○三人所共同為之。參以
      被上訴人己○○、戊○○、庚○○三人於原審均係諉稱：
      「系爭渠等所領取之五十萬元係蔡國河交待銀行逕將系爭
      定期存款解約，轉帳於妻子蔡范玉英帳戶以備晚年病痛及
      生活費用之所需... 」，以及於渠等所寄發之竹東二重埔
      郵局第4號存證信函內容中，其等已諉稱解除定存及領取
      系爭五十萬元係依蔡國河指示辦理云云，並未否認辦理解
      除系爭二百五十萬元定存等事宜係其等所為之情，在在足
      證本件確係被上訴人己○○、戊○○、庚○○違法辦理解
      除系爭二百五十萬元定存之事宜，並將蔡國河贈與予上訴
      人之前述二百五十萬元，其中之五十萬元領取作為他用，
      是被上訴人上開所辯云云，難以採認。
  ５、至於被上訴人己○○、戊○○、庚○○雖另辯稱：就系爭
      二百五十萬元定存之辦理解約及提領其中五十萬元轉入訴
      外人蔡范玉英帳戶內，該五十萬元係留作為蔡范玉英晚年
      醫療費用及生活費用之用，此係訴外人蔡國河生前之意旨
      及指示，係蔡國河生前就其財產所作之處分行為，上訴人
      並未受有何損害云云，並舉被上訴人甲○○○○○於本件
      之訴訟代理人辛○○之陳述內容，以及所謂蔡國河生前於
      九十二年二月二十七日所書立同意其等取走系爭存款相關
      證件之同意書為證。惟查，上訴人否認被上訴人甲○○○○○訴訟代理人辛○○所述其有於九十二年三月七日至上
      訴人家中探望蔡國河，及當時蔡國河曾當著上訴人及被上
      訴人己○○、戊○○、庚○○之面，陳稱從系爭二百五十
      萬元定存中解約提領五十萬元，作為蔡范玉英及蔡國河之
      相關花費，餘留二百萬元予上訴人，並另給予被上訴人己○○、戊○○、庚○○三人各五十萬元乙事，亦否認辛○○所稱蔡國河有於九十二年二月二十六日白天打電話給他
      ，告知其有關系爭二百五十萬元定存，其中五十萬欲轉存
      到蔡范玉英戶頭等節，蓋倘辛○○所述之情屬實，何以於
      九十二年三月七日同一天蔡國河之妹蔡佳璉打電話予辛○○質問為何蔡國河之銀行存款可以隨便給被上訴人己○○
      、戊○○、庚○○提領，且隨後蔡國河亦於同一日以電話
      向被上訴人甲○○○○○要求止付其在該銀行之存款？又
      何以於次日辛○○至上訴人家中時，蔡國河又含淚詢問辛○○有關其之定期存款是否遭被上訴人己○○、戊○○、
      庚○○領走一事？參以辛○○代理被上訴人甲○○○○○
      進行本件訴訟已有相當之時間，惟其先前均未陳述前開之
      情節，已與常情不符，且就上訴人訴訟代理人詢問其有關
      九十二年三月七、八日發生之事情，如對上訴人有利之情
      節部分，辛○○即推稱不清楚、記不得，獨獨對有利於被
      上訴人方面者則陳述明確，且其陳稱蔡國河於九十二年二
      月二十六日致電給他一事，經上訴人之訴訟代理人再予以
      詰問其確切之時間，其又改口稱不敢確定在九十二年二月
      二十六日上班時間蔡國河是否有致電給他乙節，準此，足
      認辛○○前開陳述之內容，乃係臨訟推諉卸責、避重就輕
      之詞，核與事實不符而不足採。再者，於九十二年二月二
      十六日白天蔡國河係由上訴人照顧，故蔡國河不可能會於
      當時打電話給辛○○，另從九十二年二月二十六日晚上起
      一直到二十七日一整天，均是由上訴人之妻照顧蔡國河，
      是被上訴人己○○不可能自蔡國河處取得所謂之同意書，
      況依上開同意書之內容亦看不出蔡國河有同意被上訴人己○○取走存摺、印鑑章之表示，是被上訴人上開所辯云云
      ，均難以採認。
  ６、被上訴人己○○、戊○○、庚○○另以依辛○○所述，蔡
      國河生前所為對系爭五十萬元財產處分之結果，該五十萬
      元係作為蔡范玉英之晚年醫療及生活費用，且該等款項待
      蔡范玉英百年之後，如有剩餘固然仍應歸上訴人，惟辯稱
      ：因蔡范玉英仍健在，故上訴人就系爭五十萬元尚無任何
      請求權云云，惟查，因被上訴人己○○、戊○○、庚○○
      已將系爭原存入蔡范玉英之五十萬元，自蔡范玉英帳戶內
      提領一空，迄未將該等款項作為蔡范玉英相關花費之用，
      基此，可認前述就系爭五十萬元應予以歸還予上訴人之條
      件已經成就，是上訴人於此時請求被上訴人連帶給付上訴
      人五十萬元及其遲延利息，自屬有據。
（四）因原審判決上訴人敗訴，上訴人爰對原審判決提起上訴，
      並聲明：１、原判決廢棄；２、被上訴人等應連帶給付上
      訴人五十萬元，暨自起訴狀繕本送達之翌日起至清償日止
      ，按年息百分之五計算之利息；３、第一、二審訴訟費用
      由被上訴人等連帶負擔。
二、被上訴人固不爭執下列事實：(一)系爭定期存款二百五十萬
    元係蔡國河於八十二年四月十三日領取新竹南寮至竹東間東
    西向外速道路用地之徵收補償費之支票款二千三百四十二萬
    八千九百六十四元後，於次日即八十二年四月十四日以上訴
    人名義，在被上訴人甲○○○○○設立系爭定期存款帳戶而
    加以存入；(二)系爭250萬元定期存款之存摺、印章之前均
    係由蔡國河保管；(三）系爭250萬元定期存款於九十二年二
    月二十七日經中途解約後，其存款流向係如上訴人前開所述
    者，且其中原存入蔡范玉英帳戶內之系爭五十萬元，於九十
    二年四月二十一日時，該帳戶僅餘二百四十五元；(四)於九
    十二年二月二十七日辦理系爭定存解約時，不是上訴人本人
    前至銀行辦理，解約時也未拿上訴人之授權書以及身分證去
    辦理；（五）依被上訴人甲○○○○○之備查簿所載，上訴
    人丁○○有於九十二年三月三日針對其帳戶內款項，通知被
    上訴人銀行止付，另於同月七日時，就蔡國河在被上訴人銀
    行內之存款，確有人電話通知被上訴人銀行予以止付；（六
    ）於九十二年三月八日係在被上訴人己○○家中發現系爭二
    百五十萬元定存之存摺及印章，以及蔡國河之相關銀行存摺
    、印章；（七）於89年、90年、92年申報所得稅時，系爭定
    期存款所屬之帳號00000000000之綜合存款帳戶，其所孳生
    之利息所得，均由上訴人夫妻自行申報，退稅款項亦係退稅
    轉存至上訴人妻子乙○○之帳戶內。惟其中：
（一）、被上訴人甲○○○○○辯稱：
１、本件被上訴人行員於於辦理上訴人系爭綜合存款開戶時已核
    對其國民身分證並發給綜合存款存摺及留存印鑑憑驗，而因
    上訴人開戶提示身分證、留存印鑑，即是代表以後本人不能
    親自來時作為檢驗之用，且依銀行一般規定，定期存款中途
    解約或到期提領時，並無須存款人說明原因或提驗國民身分
    證，只憑存單（或綜合存款存摺）及存款人留存之印鑑即可
    辦理，亦無需本人到場，此從台北巿銀行公會七十年一月十
    二日會儲字第2265號函知台北地方法院檢察處略謂「存款中
    途解約或到期提取，並無須存款人說明原因或提驗國民身分
    証，只憑存單及存款人原留印鑑即可辦理」之內容，即可證
    明。況依最高法院民事庭決議亦認第三人持真正存摺並在取
    款條上盜蓋存款戶真正印章向金融機構提取存款，金融機構
    不知其係冒領而如數給付時，為善意的向債權之準占有人清
    償而生清償之效力。又財政部75年2月4日台財融第7502241
    號函亦謂「存戶於銀行開立帳戶時，均約定將其簽字或圖章
    擇一或分併留存，簽蓋於印鑑卡上，作為爾後支取款項時驗
    對之依據，而支取款項時，依約定僅須取款簽章相符，且持
    有未經掛失之存款單、摺，即可領取，至於是否本人親自領
    取，實務上銀行無法逐一辨認，且依約定亦不負認定之責。
    」，另金管會銀行局以銀局94.10.3(一)字第0940027320號
    函亦稱: 「有關定期存款未到期解約，如非存款戶本人親自
    辦理，須檢附何證件等相關問題，查『定期存款質借及中途
    解約辦法』並未規範，得由銀行與客戶自行約定之」之情，
    而被上訴人甲○○○○○與上訴人就系爭定存之解約並未約
    定，準此，依上開之說明，本件因被上訴人之行員於辦理系
    爭定存之解約時，已依規徵取上訴人綜合存款存摺，並核對
    原留印鑑相符後，始予以辦理，處理程序業已符合相關規定
    ，並無何疏失之處，且業已對上訴人生清償之效力，對其自
    無侵權行為之可言。
２、雖上訴人另舉出郵局之作業規定，主張依其規定定期存款解
    約須由存戶親自辦理或由他人持存戶本人授權證明文件及相
    關文件辦理，並另舉出偵查案中銀行行員之陳述內容為證云
    云，惟查，郵局之作業程序規定，並不能拘束其他銀行，且
    偵查案中之其他銀行行員雖陳稱定存解約原則上須本人親自
    辦理乙節，惟其並未提出相關之法律規定依據，自不能拘束
    本件。
３、就上訴人所稱九十二年三月七日訴外人蔡國河有打電話予被
    上訴人銀行，表示止付其銀行內款項乙節，雖然依其銀行備
    查簿之記載，確實於該日有人電話止付蔡國河之款項，惟並
    未記載係何人所打之電話，故是否為蔡國河本人所打的電話
    ，已無法確定及查考，因依其銀行慣例，在其備查簿上會記
    錄「依客戶之要求」，但並不表示前開通知止付之人就是客
    戶本人，倘係客戶之親友打來，其銀行也會先暫時辦止付，
    如嗣後欲恢復或確定辦理止付，一定要客戶本人親自來辦理
    始可。
４、本件系爭二百五十萬元之定存，依另三名被上訴人所述，本
    係全屬訴外人蔡國河所有，嗣蔡國河已於生前加以處分，其
    中二百萬元給予上訴人，另五十萬元則留作蔡范玉英之相關
    醫療及生活開銷花費之用，是就系爭五十萬元既係作為蔡范
    玉英花費之用，已非屬上訴人所有，則上訴人並無因被上訴
    人等之行為而受有何損害，其主張被上訴人等對其構成侵權
    行為乙節，即難以成立。
５、雖上訴人一再以伊銀行之訴訟代理人辛○○，所稱其何時去
    探望蔡國河，且蔡國河當著上訴人及被上訴人己○○、戊○○、庚○○之面，表示有關如何處分系爭五十萬元乙節，所
    述時間前後不一，以及辛○○就上訴人詢問其有利於上訴人
    部分，即表示不復記憶乙節，乃認辛○○之陳述不實云云，
    惟查，被上訴人銀行之訴訟代理人辛○○所述前去探視蔡國
    河並遇兩造之時間，因距今時隔已久，詳細日期本不易確定
    ，辛○○僅係依原審判決所認定蔡國河住院、出院之時間予
    以推敲而來，亦即辛○○所確定者，乃為其第一次前去探望
    蔡國河之時間，乃係在蔡國河自和信醫院出院之隔天，第二
    次乃係其隔天，是上訴人一再以辛○○此部分有關時間之證
    述稍有出入，即指摘辛○○所述不實云云，實不合理。至於
    辛○○之所以僅對於探視蔡國河及蔡國河當著其面作財產處
    分一事印象較深刻，而對上訴人所問其餘部分表示不清楚，
    係因在該段期間蔡國河曾多次致電予辛○○，要求辛○○去
    看他，辛○○慮及蔡國河係其銀行客戶，與其已認識十幾年
    ，兩人間已有交情，雖思及前去處理會涉及其家族之遺產分
    配問題，惟擔心不去會對不起蔡國河這位友人，故仍依其要
    求前去，才會對有關蔡國河生前如何處分其財產一事印象特
    別深，是上訴人上開指摘云云，並不足採。
另（二）被上訴人己○○、戊○○、庚○○辯稱：
１、本件被上訴人三人自始至終否認有向另一被上訴人申辦系爭
    二百五十萬元定期存款之解約並將其中50萬元轉存至蔡范玉
    英帳戶內之事實，乃上訴人竟徒託空言，主張該定存之解約
    並被提領系爭五十萬元，乃為被上訴人三人所為，惟其迄今
    未就此明確舉出具體事證予以證明，竟進而主張被上訴人三
    人對其為共同侵權行為云云，已屬與法不合。
２、況上訴人丁○○本人於本院九十四年家調字第39號分割遺產
    事件94年6月3日親自到庭時，業已坦承系爭二百五十萬元之
    定存，非其所存入，乃是蔡國河用其名字所存，且存款之存
    摺、印章均一直由蔡國河所保管，參以上訴人於本件審理時
    亦陳稱系爭二百五十萬元定存之來源，係蔡國河土地徵收補
    償款之部分，由此，可認上訴人亦已自承系爭二百五十萬元
    定存原本非屬其所有。況依上開之說明，顯見該二百五十萬
    元定存款項不但是蔡國河利用上訴人之名義及帳戶作為他寄
    存款項於銀行之工具，且蔡國河還保留、親自掌控象徵該定
    期存款之實質所有權及完全處分權之存摺及印鑑章，由此已
    可明確證明蔡國河非但並無贈與該存款予上訴人之意思，且
    還掌有該定存之實質所有權及完全之處分權，與乎一般信託
    行為之處分得透過受託人之手為之顯有歧異。因此，就系爭
    二百五十萬元之定期存款，亦無上訴人所言其與蔡國河之間
    存有信託關係可言，自無所謂信託法規或法理之適用。況該
    存款係於八十二年間即由蔡國河借用上訴人名義存入銀行，
    當時信託法尚未制定、公布施行，依法律不溯及既往之原則
    ，亦無上訴人所言適用信託法或信託法理之餘地。是本件系
    爭五十萬元既原屬蔡國河所有，上訴人既非所有權人，上訴
    人即無所謂因被上訴人等之行為，而致其受有損害可言，是
    上訴人主張被上訴人等對其構成共同侵權行為乙節，委屬無
    據。
３、至於上訴人以系爭二百五十萬元定存之利息扣繳單據，係由
    上訴人丁○○持以申報所得稅乙節，用以主張系爭二百五十
    萬元之定存款項係蔡國河先前贈予上訴人云云，惟查，之所
    以會由上訴人持以申報利息所得，乃因該利息扣繳憑單被國
    稅單位逕依存款名義人之姓名、地址寄予上訴人，而上訴人
    於收到後就逕自拿來申報所得稅，資為抵扣稅款之用，並未
    經過蔡國河之同意為之，是難以上開申報利息所得一事，即
    認蔡國河先前已有贈與系爭二百五十萬元定存款項予上訴人
    之事實存在。
４、況本件系爭二百五十萬元定期存款之解約及轉存原委及過程
    ，業經證人即另一被上訴人之訴訟代理人辛○○於本院95年
    1月17日到庭證稱有關其於九十二年三月七日前至上訴人住
    處探視訴外人蔡國河之緣由，以及當天蔡國河當著上訴人及
    其餘三位被上訴人面，提及系爭二百五十萬元之定存乃係先
    前其借用上訴人名義所存，仍屬其所有，其加以處分之結果
    ，乃為其中二百萬元留予上訴人，另提領出其中五十萬元存
    入蔡范玉英帳戶，作為蔡范玉英晚年就醫及其他生活費用，
    暨當時上訴人聽到蔡國河上開安排時，當場表示不滿等情，
    而上訴人於當日對於辛○○之上開證詞乃係表示：「確實這
    些是我的錢，蔡國河沒有說要把錢給被上訴人等，我對辛○○所言沒有意見」等語。另就同一日辛○○所另證稱其於九
    十二年二月二十六日亦有接到蔡國河來電，蔡國河當時已對
    其表示系爭二百五十萬元之定存，其中二百萬元仍存為上訴
    人之名義，另五十萬元欲存到蔡范玉英戶頭，作為蔡范玉英
    花費之用，且該五十萬元並非欲給予其餘三位被上訴人之證
    述內容，上訴人亦未有何異議或不同意見，準此，足見證人
    辛○○之前開證詞應屬信實可採，則系爭五十萬元原即非屬
    上訴人所有乙節，應堪認定。
５、又證人辛○○上開之證述內容，亦與：(1)另三名被上訴人所
    陳稱：「其等於蔡國河生前聽其所告知之系爭250萬元定期
    存款之存款來源，及係蔡國河借用上訴人之名義存款，但無
    贈與之意思，嗣並由蔡國河交待銀行逕將系爭定期存款解約
    ，並將其中50萬元轉帳於母親帳戶，以備其晚年病痛及生活
    費用之所需」之情，以及(2)上訴人前於本院94年度家調字第
    39號分割遺產事件中自承該定存250萬元「不是我（存的）
    ，是我爸爸用我的名字存的」、「印鑑及存摺是放在爸爸那
    邊」之事實，暨(3)前述系爭二百五十萬元定存之解約及轉存
    其中五十萬元至訴外人蔡范玉英帳戶內之相關帳目解轉經過
    之情形，以及(4)被上訴人三人於93年1月14日所寄予上訴人
    之竹東二重埔郵局第4號存證信函內容及所附蔡國河立具同
    意由被上訴人取走相關銀行存摺、印章之同意書所載內容，
    均相符合，或無矛盾、違背之處。由此，益證證人辛○○之
    前開證詞與事實相符。
６、綜上事證，業已充分證明系爭250萬元定期存款之解約及將
    其中50萬元轉存至訴外人蔡范玉英帳戶內，資供其日後生活
    、醫療甚至未來喪葬費用之所需，俱均屬訴外人蔡國河生前
    之權利行使，與被上訴人等無關，且系爭五十萬元既原非屬
    上訴人所有，被上訴人縱（假設語氣）有所行為，對上訴人
    亦不生侵權行為損害賠償之問題。縱使依蔡國河生前之意旨
    ，該五十萬元係提供作為蔡范玉英花費之用，於蔡范玉英百
    年之後仍有剩餘時，該剩餘之款項係歸上訴人所有，惟因訴
    外人蔡范玉英目前仍健在，則上訴人亦無於此時即請求被上
    訴人三人支付該五十萬元之權利，是本件上訴人本於共同侵
    權行為損害賠償之法律關係，訴請被上訴人三人連帶給付其
    五十萬元及其法定遲延利息，自屬無據。
（三）被上訴人甲○○○○○與另三名被上訴人乃均聲明：請求
      駁回上訴人之上訴；第二審訴訟費用由上訴人負擔。
三、本院之判斷：
（一）兩造間不爭執之事項：１、系爭定期存款二百五十萬元係
      蔡國河於八十二年四月十三日領取新竹南寮至竹東間東西
      向外速道路用地之徵收補償費之支票款二千三百四十二萬
      八千九百六十四元後，於次日即八十二年四月十四日以上
      訴人名義，在被上訴人甲○○○○○設立系爭定期存款帳
      戶加以存入；２、系爭250萬元定期存款之存摺、印章，
      自設立帳戶以來，均係由蔡國河保管；３、系爭250萬元
      定期存款於九十二年二月二十七日經中途解約後，其存款
      流向係如上訴人前開所述者，且其中原存入蔡范玉英帳戶
      內之系爭五十萬元，於九十二年四月二十一日時，該帳戶
      僅餘二百四十五元；４、於九十二年二月二十七日辦理系
      爭定存解約時，不是上訴人本人前至銀行辦理，解約時也
      未拿上訴人之授權書以及身分證去辦理；５、依被上訴人
      甲○○○○○之備查簿所載，上訴人丁○○有於九十二年
      三月三日針對其帳戶內款項，通知被上訴人銀行止付，另
      於同月七日時，就蔡國河在被上訴人銀行內之存款，確有
      人電話通知被上訴人銀行予以止付；６、於九十二年三月
      八日係在被上訴人己○○家中發現系爭二百五十萬元定存
      之存摺及印章，以及蔡國河之相關銀行存摺、印章；７、
      於89年、90年、92年申報所得稅時，系爭定期存款所屬之
      帳號00000000000之綜合存款帳戶，其所孳生之利息所得
      ，均由上訴人夫妻自行申報，退稅款項亦係退稅轉存至上
      訴人妻子乙○○之帳戶內。
（二）茲本件兩造間有爭執應予以審究者，在於：１、訴外人蔡
      國河於八十二年四月間以上訴人名義存入系爭定存二百五
      十萬元，是否已有贈與該款項予上訴人之意思？抑或僅係
      借用上訴人名義存款，仍由蔡國河保有所有權？蔡國河以
      上訴人名義存入系爭二百五十萬元定存，是否與上訴人間
      就該二百五十萬元有信託關係存在？２、訴外人蔡國河就
      系爭五十萬元存款，是否已經在生前有做處分、處理，並
      係作為蔡范玉英晚年醫療及生活花費之用，而非屬上訴人
      所有？３、上訴人就系爭五十萬元存款於九十二年二月二
      十七日遭定存解約後提領轉匯至蔡范玉英帳戶內，上訴人
      是否受有該五十萬元之損害？
（三）經查：
１、就系爭二百五十萬元定存之來源，係蔡國河土地徵收款之部
    分，並由蔡國河於八十二年四月間自行向被上訴人甲○○○○○以上訴人名義設立系爭定期存款及綜合存款帳戶，且以
    上訴人名義存入該二百五十萬元之定存，且該定存之存摺、
    印章自帳戶設立以來一直均由蔡國河保管之情，為兩造所不
    爭執。又上開定存自開設帳戶以來，上訴人均未曾至銀行辦
    理過相關屆期領款及再轉存手續之情，亦為上訴人所不否認
    。則以系爭定期存款自八十二年四月間開戶至九十二年二月
    長達近十年之期間，倘蔡國河於存款當時已有贈與予上訴人
    之意思，何以近十年來上訴人均未曾就系爭二百五十萬元之
    定存，辦理相關之再轉存等手續，而蔡國河又何以將系爭定
    存帳戶之印鑑章及存摺留於身邊長達近十年之久，而一直未
    交付予上訴人，由上訴人自行支配保管？此與常情已相違。
    又上訴人亦未能舉證證明就系爭二百五十萬元之定存帳戶，
    自設立迄至九十二年二月二十七日之間，其曾經有支配、使
    用過該帳戶之事實。雖上訴人主張其夫妻曾於八十九年、九
    十年及九十二年度申報所得稅時，將系爭定存帳戶之利息所
    得申報為其等夫妻之所得，且退稅款亦係退稅轉存至上訴人
    妻子之帳戶內，而蔡國河就此並無意見，則蔡國河既同意上
    訴人將系爭定存之利息所得做為個人所得加以申報，足證蔡
    國河有贈與系爭二百五十萬元定存款項予上訴人之意思乙節
    ，查，因系爭定期存單係上訴人之名義，是國稅單位乃逕依
    存款人即上訴人名義及住址，寄發利息扣繳憑單予上訴人，
    而上訴人於收受後逕自拿來申報所得稅之情節，乃係一般之
    常態，惟究不得據此即謂上開情形可作為蔡國河已有贈與該
    定期存款予上訴人之證明。
２、證人即被上訴人甲○○○○○之訴訟代理人辛○○於本院九
    十五年一月十七日準備程序期日時陳稱：「92年3月7日那一
    周，我有接獲三到四通的電話，是蔡國河本人跟我通電話，
    要求我去醫院看他，因為當時我在上班當中，不便前往，他
    沒有告訴我是在哪間醫院。當時被上訴人己○○、戊○○、
    庚○○中也有人跟我說蔡國河很希望跟我見面，希望我去看
    他。後來被上訴人三姊妹中其中一人也有人打電話跟我說蔡
    國河已經回家，我打電話問上訴人丁○○跟他確認，他說是
    ，我也順便跟上訴人丁○○確認蔡國河神智是否清楚，他回
    答說清楚。我就在當天 (92年3月7日)下午就去看蔡國河，
    當時他是住在上訴人丁○○家，當時上訴人丁○○有在場，
    被上訴人三姊妹也有人在場。我就直接問蔡國河找我有什麼
    事情，他就說他要安排遺產如何處分的事情，我就請當時在
    場的兩造還有其他人靠到蔡國河床邊，當時蔡國河說他有一
    筆250萬元定存，是借用上訴人丁○○的戶頭，要領出來，
    其中200萬元要給上訴人丁○○，另外50萬元是要存到蔡范
    玉英的戶頭作為蔡范玉英以後的醫療費用，以及他自己的喪
    葬費用 (這筆錢已經提領出來，他只是重複之前所做的安排
    )。女兒一人50萬元，當時蔡國河有提到蔡范玉英的戶頭有
    一百七十幾萬元，應該夠蔡國河自己以及蔡范玉英的醫療、
    喪葬費用，以及日後的生活費用。當時蔡國河也有提到不動
    產部分要如何處理，我本來想說他交代這些之後要請兩造做
    一個書面紀錄切結，結果蔡國河後來突然被救護車載走了，
    當時蔡國河並沒有要求要趕快送醫，看起來也不是突然病況
    危急。隔天我就要求兩造兄弟姊妹到被上訴人己○○家裡面
    做再次協商，因為蔡國河在92年3月7日當天要求我去的時候
    ，他是有跟我說他要就這些遺產做安排，希望我做見證。92
    年3月8日當天我們就在被上訴人己○○家中，他們四個兄弟
    姊妹以及親戚、土地代書都有在場，因為我認為如果不做一
    個書面紀錄，以後會有糾紛。我就把前一天蔡國河交代的遺
    產處分情形重複講一次，結果他們兄弟姊妹雙方都不同意這
    樣的處分方式，所以也不願意寫書面協議。我當時很氣憤兩
    造都不按照蔡國河的交代來行事，我就跟他們說以後不要為
    了遺產的事情來煩我。當天有從被上訴人己○○家中抽屜找
    到蔡國河所有的存摺、印章，以及上訴人丁○○系爭定存的
    存摺與印章。92年3月7日當天我還特別問蔡國河說蔡范玉英
    存摺內一百七十多萬元的存摺、印章要由誰來保管 (因為當
    天我確認蔡范玉英已經失智)，蔡國河還特別跟我說存摺跟
    印章由女兒保管，上訴人丁○○要花費這部分錢的時候就去
    跟女兒要。92年3月8日當天我也有因為蔡范玉英的這筆錢，
    我還特別跟雙方協商，先撥10 萬元給上訴人丁○○，上訴
    人丁○○必須要就花費部分記帳，用完再跟被上訴人等拿，
    因為當時我了解蔡范玉英要買尿布、請外勞等日常花費不少
    ，結果過了一陣子，上訴人丁○○突然跑到銀行找我，說被
    上訴人等沒有將錢撥給他，蔡范玉英戶頭內的錢也不見了。
    我查了一下，蔡范玉英戶頭內剩下的錢已經不多。後來我遇
    到被上訴人己○○，我就質問他為何蔡范玉英的戶頭都快沒
    錢，他說因為我明顯偏袒上訴人丁○○，他不相信我，所以
    他要把錢提領存到別家銀行。92 年3月7日當天確實蔡國河
    有提到上訴人丁○○定存內的250萬元其中只有200萬元要留
    給上訴人丁○○，另外50萬元要領出來做另外的花用。當時
    蔡國河這樣安排時上訴人丁○○聽到還很生氣，說【原來不
    是講250萬元，為何現在變成200萬元】，蔡國河就說【就是
    只有200萬元】。」等語（見本院九十五年一月十七日準備
    程序筆錄），而上訴人本人就上開辛○○之陳述內容，係表
    示：確實這些是我的錢，蔡國河沒有說要把錢給被上訴人等
    ，然其對辛○○上開所述內容沒有意見等語，而被上訴人己○○、戊○○、庚○○則對辛○○前開陳述內容均表示無意
    見。雖上訴人嗣後具狀否認辛○○上開證述之內容，並改稱
    辛○○於九十二年三月七日未到上訴人住處探望蔡國河，亦
    無辛○○所言當時蔡國河曾當著上訴人及被上訴人己○○、
    戊○○、庚○○之面，陳稱從系爭二百五十萬元定存中解約
    提領五十萬元，作為蔡范玉英及蔡國河之相關花費，餘留二
    百萬元予上訴人，並另給予被上訴人己○○、戊○○、庚○○三人各五十萬元乙事，並以：倘辛○○上開所述屬實，何
    以蔡國河會於九十二年三月七日電話掛失止付其銀行存款云
    云，惟查，上訴人本人於前述九十五年一月十七日準備程序
    期日，既親自在場全程聽聞辛○○之陳述，其後當場表示對
    辛○○相關之陳述事實無意見，則其嗣後再予以否認辛○○
    之證述內容，卻未就先前何以表示無意見之原因予以說明，
    是其嗣後否認辛○○之陳述，是否因此辛○○之上開陳述內
    容即不可採，已有疑義。又上訴人於九十五年四月十九日言
    詞辯論期日，其訴訟代理人亦表示不爭執辛○○有到上訴人
    住家，與蔡國河及上訴人、被上訴人己○○、戊○○、庚○○交談（見本院卷第二七一頁），且依上訴人所提出之民事
    總辯論意旨狀第十二頁第４段之內容，上訴人亦不爭執蔡國
    河於過世前有以遺言交待財產如何處理之情，則對照辛○○
    前開所言其探視蔡國河，並與蔡國河及上訴人、其餘被上訴
    人交談之時間，恰係在蔡國河於九十二年三月十日過世日之
    前幾天，而交談之內容涉及蔡國河交待其財產處分乙事，又
    與上述上訴人所言蔡國河曾以遺言交待財產處理之情形相符
    合，準此，堪信辛○○上開所述其有於蔡國河自和信醫院出
    院後，前至上訴人家中探視蔡國河，並在場親自聽聞蔡國河
    所作包括系爭五十萬元存款之財產處分及安排，以及蔡國河
    所稱系爭二百五十萬元先前僅係借用上訴人名義存款等情，
    尚屬非虛。雖依上訴人提出之被上訴人甲○○○○○之備查
    簿所載，固然其上記載有針對蔡國河在該銀行之存款，有於
    九十二年三月七日通知止付之情，有該備查簿影本在卷可憑
    （本院卷第八二頁），惟被上訴人一銀亦陳稱：「止付通知
    只是電話通知要止付蔡國河的戶頭，並沒有載明是誰通知要
    止付的。我們備查簿上會記載客戶要求，是一般慣例，但並
    不表示止付的人就是客戶本人。如果親友打來，我們也會先
    暫時止付，如果要恢復或是確認止付，一定要本人來親自辦
    理」等語（見本院卷第一三三頁），參以上訴人亦不爭執前
    述九十二年三月七日之止付乃係電話通知方式，則核諸上開
    所述，是否上開九十二年三月七日之電話通知止付，一定係
    蔡國河本人所為，已非無疑。是上訴人以九十二年三月七日
    蔡國河有親自電話通知止付之情，據以否認前述辛○○之證
    述內容，已難以採信。
３、雖上訴人另以證人辛○○就上開所述其前去探視蔡國河，並
    聽聞蔡國河作有關財產之安排及處分之時間，究係何時，證
    人辛○○前後所述不一，可見證人辛○○所述不足採信云云
    ，惟查，因依證人辛○○所述其係於蔡國河自和信醫院出院
    後，前去探視蔡國河，而蔡國河係於九十二年三月六日自和
    信醫院出院回上訴人住處居住之情，為兩造所不爭執，是本
    件辛○○於九十五年一月十七日為前開證述時，離其先前去
    探視蔡國河之時，已快達三年之久，實難期待證人辛○○能
    準確說出其探視蔡國河之確切時間，是證人辛○○雖然就其
    前去探視蔡國河之時間，前後所述稍有不同，亦不能憑此即
    謂其所述之內容全然不足採信。
４、是本院綜合前述系爭二百五十萬元之定存，其資金來源係蔡
    國河所有，亦係蔡國河自行辦理，以上訴人名義辦理該定存
    ，且其間長達近十年之久，有關該定存之轉存等手續上訴人
    均未參與，亦未使用過該帳戶，且一直以來均由蔡國河自己
    保管該定存之印鑑章及存摺等情，參以前述證人辛○○所證
    稱其前去探視蔡國河時，有聽聞蔡國河提到系爭二百五十萬
    元之定存，其僅係借用上訴人名義辦理存款乙節，堪認被上
    訴人所辯蔡國河先前於辦理系爭二百五十萬元之定存時，並
    無贈與該款項予上訴人之意思乙節，尚值採信。又依前所述
    ，因一直以來均由蔡國河親自保管系爭二百五十萬元定存之
    印鑑章及存摺，亦即仍由蔡國河保留、掌控象徵該定期存款
    之實質所有權及完全處分權之存摺及印鑑章，此與一般信託
    行為之處分，係透過受託人之手為之情，亦顯有不同。準此
    ，亦可認就系爭二百五十萬元之定期存款，並無上訴人所言
    其與蔡國河之間，存有信託之法律關係，依此，自無所謂信
    託法規或法理之適用。是上訴人主張因蔡國河將系爭二百五
    十萬元之定存信託予上訴人，且因蔡國河生前並未終止與其
    間之信託關係，而依信託法規定信託關係不因信託人死亡而
    消滅，則系爭二百五十萬元之定存於法律上仍屬受託之上訴
    人所有云云，即難以成立。
５、至就蔡國河於生前是否已就系爭五十萬元之存款予以處分、
    處理，並將其作為蔡范玉英晚年醫療及生活花費之用，而非
    歸屬上訴人所有乙節，查，證人辛○○於九十五年一月十七
    日準備程序期日亦證稱：「92年2月26日下午上班時間蔡國
    河有跟我通電話，我當時人在外面，蔡國河是打我手機，有
    提到上訴人丁○○定存的250萬元部分，其中200萬元仍是做
    上訴人丁○○的名字，50萬元存到蔡范玉英的戶頭。我就跟
    他說還是上訴人丁○○的名字，應該由上訴人丁○○來辦理
    比較好，結果蔡國河就說這筆錢是82年土地徵收款一直存到
    當時，都是蔡國河自己在掌管，他自己有權決定。我是有跟
    蔡國河說如果直接將錢轉到蔡范玉英的戶頭不太好，所以辦
    成先轉到蔡國河自己的戶頭，再從蔡國河的戶頭轉50萬元給
    蔡范玉英的戶頭。蔡國河打電話給我時，有時候我直接是接
    到他的電話，有時是被上訴人三姊妹先打電話給我，再轉給
    蔡國河聽，而且蔡國河打電話給我不只一通，有時候是早上
    ，有時候是下午。所以我現在不敢確認蔡國河在92年2月26
    日上班時間是否有電話給我，也有可能是其他時間打電話給
    我。蔡國河說上訴人丁○○定存內的50萬元不是要給被上訴
    人三姊妹，而是要作為蔡范玉英以及蔡國河的醫療、喪葬，
    以及日後生活費用。我前開所述92年3月7日去蔡國河家那一
    次，我還特別問他說如果蔡范玉英戶頭內一百七十幾萬元 (
    含系爭50萬元)如果沒有用完要歸何人所有，蔡國河還特別
    表示說要歸上訴人丁○○所有。」等語（見本院卷第一八０
    頁），雖上訴人否認辛○○上開之證述內容，並以證人辛○○係被上訴人一銀之訴訟代理人，本身有利害關係，其證述
    有偏頗之情事云云，惟查，因辛○○上開所述蔡國河有打電
    話給他，告知欲將系爭二百五十萬元之定存，其中五十萬元
    轉匯入蔡范玉英帳戶，餘二百萬元仍以上訴人名義存在銀行
    之情，核與前述辛○○所證稱嗣後其探視蔡國河時，蔡國河
    當著其面講到系爭二百五十萬元定存，其中五十萬元係作為
    蔡范玉英相關花費等情節相符合，亦與系爭二百五十萬元之
    定存，於九十二年二月二十七日經解約後，其中二百萬元仍
    作為上訴人之定存，其餘五十萬元則轉匯入訴外人蔡范玉英
    帳戶之相關帳目解轉及款項流向之情形相吻合，復與前述之
    系爭二百五十萬元定存之印鑑章及存摺一直以來均由蔡國河
    保管，故蔡國河於毋需知會並取得上訴人同意之情況下，即
    可自行決定如何處理該二百五十萬元定存之情形相契合。況
    倘系爭五十萬元存款之匯入蔡范玉英之帳戶，與蔡國河所作
    之處分或安排無關，而純係被上訴人己○○、戊○○、庚○○所違法擅自決定及作為，則何以僅從系爭二百五十萬元之
    定存中，提領其中之五十萬元存入蔡范玉英帳戶內，仍存留
    其中之大部分即二百萬元予上訴人？至於上訴人陳稱九十二
    年二月二十六日白天在和信醫院時，蔡國河係由上訴人照顧
    ，該日晚間起直到二十七日一整天均由上訴人之配偶照顧，
    故蔡國河不可能於當時打電話予辛○○云云，惟查，被上訴
    人己○○、戊○○、庚○○否認九十二年二月二十六日、二
    十七日二天均由上訴人或其妻照顧蔡國河，而上訴人就其前
    開主張未能確實予以舉證，其此部分所述即難以遽信。又上
    訴人不否認蔡國河於和信醫院住院期間，被上訴人己○○、
    戊○○、庚○○三人也有過去照顧之情（見本院卷第一七九
    頁），則於被上訴人己○○、戊○○、庚○○三人照顧蔡國
    河期間，上訴人及其妻既不在場，是蔡國河於此時致電給辛○○，談及辛○○上開證述內容之情，即顯有發生之可能，
    是上訴人陳稱蔡國河不可能於當時打電話予辛○○告知上開
    內容云云，已難採信。準此，可認證人辛○○上開有關蔡國
    河曾致電給他，告知其欲將系爭二百五十萬元之定存，其中
    五十萬元轉存至蔡范玉英帳戶，供作蔡范玉英之相關花費，
    其餘二百萬元留交予上訴人之證述內容，核與事實相符，堪
    值採認。則被上訴人辯稱蔡國河於生前已就系爭五十萬元之
    存款予以處分、處理，係作為蔡范玉英晚年醫療及生活花費
    之用，而非屬上訴人所有乙節，堪信為實。
（四）綜上所述，系爭五十萬元之存款，既非屬上訴人所有，則
      縱使系爭二百五十萬元定存之解約，以及提領其中五十萬
      元轉存至蔡范玉英之帳戶內等事宜，係被上訴人己○○、
      戊○○、庚○○三人未經上訴人之同意所為，且被上訴人
      甲○○○○○承辦人員未經查驗授權文件之有無，即配合
      辦理上開事宜，上訴人亦無因此受有何損害，則被上訴人
      之上開所為，即無對上訴人構成侵權行為可言。從而，上
      訴人本於侵權行為損害賠償之法律關係，訴請被上訴人連
      帶賠償其五十萬元及自起訴狀繕本送達翌日起至清償日止
      按年息百分之五計算之利息，即法即屬無據，應予以駁回
      ，其假執行之聲請亦乏依據，應併予駁回。是原審為上訴
      人敗訴之判決，及駁回其假執行之聲請，並無不合，上訴
      意旨指摘原判決不當，求予廢棄改判，為無理由，應予駁
      回。
四、本件判決之基礎已臻明確，兩造其餘攻擊、防禦方法及舉證
    ，經本院審酌後核與判決之結果無影響，爰不一一論駁，附
    此敘明。
五、結論：本件上訴為無理由，依民事訴訟法第四百三十六條之
    一第三項、第四百四十九條第一項、第七十八條，判決如主
    文。
中    華    民    國    95    年    5     月    12    日
                民事第二庭    審判長法  官  鄭政宗
                                    法  官  李珮瑜
                                    法  官  黃珮禎
以上正本係照原本作成。
本判決不得上訴。
中    華    民    國    95    年    5     月    12    日
                                書記官  蔣淑君


司法院資訊處製作；財團法人民間司法改革基金會備份。
